【裁判字號】    88,訴,1931
【裁判日期】    890619
【裁判案由】    偽造文書
【裁判全文】
臺灣板橋地方法院刑事判決                        八十八年度訴字第一九三一號
    公  訴  人  臺灣板橋地方法院檢察署檢察官
    被      告  乙○○
右列被告因偽造文書等案件，經檢察官提起公訴（八十八年度偵字第一七六五四號）
，本院判決如左：
    主  文
乙○○共同行使偽造私文書，足以生損害於公眾及他人，處有期徒刑伍月。好味莊食
品有限公司章程、股東同意書上偽造之「丁○○」、「葛憲治」印文各貳枚，均沒收
。
    事  實
一、乙○○與甲○○（業經台灣台中地方法院以八十八年度訴字第二０二號判決有罪
    確定）二人關係密切，緣甲○○於民國（下同）八十六年九月間承受台北縣新莊
    市○○路四一七號二樓好味莊食品有限公司（下簡稱好味莊公司），僱用乙○○
    為好味莊公司經理，因資金不足，二人商議向甲○○之姐丙○○○借款，乃推由
    甲○○持其所有台中市北屯區○○○街五五之四號五樓土地及建物所有權狀正本
    三張、及乙○○所交付由其於八十六年九月一日簽發、到期日為八十六年十二月
    三十日、面額新台幣（下同）一百萬元之本票乙紙（由甲○○背書）、及案外人
    鄭明恩所有坐落彰化縣二水鎮○○○段四○二號土地所有權狀正本乙紙作為借款
    之擔保，向丙○○○借得一百萬元。嗣乙○○、甲○○二人共同基於行使偽造私
    文書之犯意聯絡，於未經丙○○○及其夫丁○○（起訴書均誤載為葛慶祝）、其
    子葛憲治之同意，利用前持有丙○○○、丁○○、葛憲治身分證影本之機會，於
    八十六年十月間某日，委託台北市○○○路不知情之某會計師，聲請變更好味莊
    公司股東名冊，由乙○○將葛慶祝、葛憲治之身分證影本交付該會計師，並囑該
    會計師代刻丁○○、葛憲治之印章，偽蓋於好味莊公司變更登記申請書內所附之
    公司章程、股東同意書等私文書上，擅自將丁○○、葛憲治二人列入好味莊公司
    股東，由該會計師持向台灣省建設廳辦理股東變更登記，並於八十七年一月二日
    辦妥該登記，而使公務員登載於職務上所掌之公文書上，足以生損害於丁○○、
    葛憲治權益及台灣省建設廳對於公司管理之正確性。
二、案經丙○○○、丁○○訴由台灣台中地方法院檢察署呈請台灣高等法院檢察署令
    轉臺灣板橋地方法院檢察署檢察官偵查起訴。
    理  由
一、訊據被告乙○○固坦承受僱擔任好味莊公司經理，曾於八十六年九月間，簽發前
    述一百萬元本票，及案外人鄭明恩所有坐落彰化縣二水鎮○○○段四○二號土地
    所有權狀正本各一紙，交予甲○○，請甲○○向告訴人丙○○○調借現款一百萬
    ，及受甲○○指示持告訴人丁○○、葛憲治身分證影本交予會計師辦理好味莊公
    司變更股東登記事宜等情不諱，惟矢口否認有行使偽造文書之犯行，辯稱：因利
    息太高，沒調成該一百萬元，且告訴人丙○○○因見好味莊公司生意好，不願借
    款予伊，要將一百萬元投資入股公司，入股所需丁○○之身分證係丙○○○拿出
    、葛憲治身分證係其本人拿出交予伊影印後，由伊交予會計師，印章不是伊刻的
    ，權狀及本票因丙○○○一直不肯交還，所以尚未取回云云。惟查：
（一）右揭事實，業據告訴人丙○○○、丁○○於偵審中指訴綦詳，並有前述面額一
      百萬元之本票影本、鄭明思土地所有權狀、土地登記簿謄本、收條、甲○○臺
      灣銀行存摺影本（內載有八十六年九月十三日丙○○○匯入一百萬元之紀錄）
      各一份，及台灣省建設廳八十八年一月二十八日八八建三管字第三二０七一二
      號函送之好味莊公司變更登記事項卡、變更登記申請書、公司章程、股東同意
      書等資料各一份在卷可稽，並經本院調取台中地方法院八十八年訴字第二０二
      號案全卷查明屬實。
（二）又被告所簽發上開面額一百萬元之本票，係經甲○○背書，於借款之時由甲○○交予告訴人丙○○○以為借款擔保，現仍由告訴人丙○○○持有中，告訴人
      丙○○○等並曾向本院聲請本票裁定，經本院以八十七年度票字第五六○七號
      裁定確定在案，有板院文民執地字第三○四○一號債權憑證在卷可佐，足見該
      一百萬元應係被告乙○○與甲○○二人共同借用；又告訴人目前亦持有前開坐
      落台中市北屯區○○○街五五之四號五樓土地及建物所有權狀正本三紙、案外
      人鄭明恩所有坐落彰化縣二水鎮○○○段四○二號土地所有權狀正本乙紙，為
      被告及甲○○所不否認，並有丙○○○書立之收條乙紙在卷可憑，苟告訴人丙○○○確有將上開一百萬元轉為投資好味莊公司，衡諸常情，被告乙○○及甲○○理應取回該借款之擔保品即上開所有權狀及本票，其何以迄未取回？被告
      雖辯稱：伊曾催討，但丙○○○一直拖延云云，惟本票之法律性質，依法可聲
      請法院裁定後執以強制執行，而所有權狀乃不動產之重要證明文件，均屬重要
      之物，苟無任何債務存在，被告及甲○○豈有任令丙○○○持有長達一年有餘
      ，而未採取積極催討之舉動？被告所辯顯與常情有違，不足採信。
（三）又被告既稱一百萬元本係借款，因告訴人丙○○○見好味莊公司利潤甚佳，始
      要求入股投資，以丁○○、葛憲治名義入股好味莊公司云云，惟稽之好味莊公
      司變更登記事項卡所載：丁○○、葛憲治二人之出資額均為十萬元，而非合計
      一百萬元，告訴人丙○○○苟確同意入股，何以未對出資額不符表異議？再據
      證人即承辦告訴人丙○○○貸款一百萬元之代書施雅琴於偵訊中證稱：「之前
      是甲○○拿丙○○○的不動產來叫我幫她向九信辦貸款一百萬，我說她不是所
      有權人不能辦，後來丙○○○陪甲○○來辦理，她們又拿收條上的（鄭明恩所
      有）權狀請我辦貸款，但因她們都不是所有權人不能辦，所以丙○○○請我寫
      該便條證明丙○○○有收到那些東西：：（本票）那是做為甲○○向丙○○○
      借款的擔保：（貸款的錢誰領取？）丙○○○，再由她匯給甲○○，因為當時
      講好由她貸款來借給甲○○。」等語（見台灣板橋地方法院檢察署八十八年度
      偵字第一七六五四號卷第七十七頁、第七十八頁），復有前開收條乙紙在卷可
      憑。顯見該一百萬元自始即為借款。
（四）證人甲○○雖於偵訊中證詞及其於台中地方法院八十八年度訴字第二０二號案
      審理中之供述，核與被告乙○○所述相同，惟查，被告與甲○○共同經營好味
      莊公司，被告並擔任該公司經理，二人關係非比尋常，證人甲○○又為該一百
      萬元本票之背書人，而前開變更股東一事，亦係由被告委請該不知情會計師所
      為，被告及證人甲○○既知悉該一百萬元係借款，卻仍利用該不知情會計師，
      偽造告訴人丁○○、葛憲治公司章程，及股東同意書等私文書，由該會計師持
      向台灣省建設廳辦理股東變更登記，足認被告與證人甲○○對此部分行使暨偽
      造私文書之犯行，有犯意聯絡及行為分擔，證人甲○○係本件之共犯，亦經台
      中地方法院八十八年度訴字第二０二號案判處有罪確定（經本院調閱該案全卷
      屬實），其證詞顯然偏頗，不足採信，被告前開所辯，委難採信。事證明確，
      被告犯行堪以認定。
二、核被告乙○○之所為，係犯刑法第二百十六條、第二百十條行使偽造私文書罪及
    同法第二百十四條使公務員登載不實罪。其偽造印章、印文之行為均為偽造私文
    書之部分行為，又偽造私文書之低度行為應為行使偽造私文書之高度行為所吸收
    ，均不另論罪。被告與甲○○間，互有犯意聯絡及行為分擔，皆為共同正犯。又
    被告利用不知情之會計師遂行上開犯行，係間接正犯。被告所犯上開行使偽造私
    文書罪及使公務員登載不實罪二罪，有方法結果之牽連關係，為裁判上一罪，應
    從一重之行使偽造私文書罪處斷。又起訴書僅載明：被告乙○○利用該會計師持
    向台灣省建設廳辦理股東變更登記，並使公務員登載於職務上所掌之公文書上等
    情，顯然僅有一次行使偽造私文書之犯行，是起訴書證據並所犯法條欄記載「被
    告多次行使偽造私文書之犯行，時間緊接，所犯係構成要件相同之罪名，顯係基
    於概括之犯意為之，請依連續犯之規定，論以一罪，並加重其刑。」，顯有未洽
    ，並此敘明。爰審酌被告犯罪之目的、手段、告訴人所受損害程度，犯罪後尚未
    與告訴人達成民事和解等一切情狀，量處如主文所示之刑，以示懲儆。
三、好味莊公司章程、股東同意書上偽造之「丁○○」、「葛憲治」印文各二枚，應
    依刑法第二百十九條之規定，無論屬於犯人與否，均沒收之；至偽造之「丁○○
    」、「葛憲治」印章各一枚，業經台灣台中地方法院檢察署於八十八年度執他字
    第四一一四號案執行沒收，經本院調卷查明屬實，並有該署八十八年六月三十日
    中檢茂執明字第四二五八０號扣押沒收物品處分命令影本一紙在卷可參，故本院
    不重複另為沒收之諭知。
據上論斷，應依刑事訴訟法第二百九十九條第一項前段，刑法第二十八條、第二百十
六條、第二百十條、第二百十四條、第五十五條、第二百十九條，罰金罰鍰提高標準
條例第一條前段，判決如主文。
本案經檢察官黃明絹到庭執行職務。
中      華      民      國      八十九      年    六      月    十九    日
                                      臺灣板橋地方法院刑事第四庭
                                          法  官  劉  大  衛
右正本證明與原本無異。
如不服本判決，應於判決送達後十日內，向本院提出上訴狀。
                                          書記官  蕭  興  南
中      華      民      國      八十九      年    六      月    二十七  日
附錄本案所犯法條全文
刑法第二百十條
  偽造、變造私文書，足以生損害於公眾或他人者，處五年以下有期徒刑。
刑法第二百十四條
  明知為不實之事項，而使公務員登載於職務上所掌之公文書，足以生損害於公眾或
  他人者，處三年以下有期徒刑、拘役或五百元以下罰金。
刑法第二百十六條
  行使第二百十條至第二百十五條之文書者，依偽造、變造文書或登載不實事項或使
  登載不實事項之規定處斷。


司法院資訊處製作；財團法人民間司法改革基金會備份。
